【裁判字號】    95,上訴,823
【裁判日期】    950811
【裁判案由】    違反毒品危害防制條例
【裁判全文】
臺灣高等法院高雄分院刑事判決         95年度上訴字第823號
上  訴  人
即  被  告  甲○○
上  訴  人
即  被  告  乙○○
                    （另案於臺灣高雄第二監獄執行中)
共     同
指定辯護人  盧世欽  律師
上列上訴人因違反毒品危害防制條例案件，不服臺灣高雄地方法
院94年度訴字第3876號中華民國95年3 月31日第一審判決（起訴
案號：臺灣高雄地方法院檢察署94年度偵續字第92號），提起上
訴，本院判決如下：
    主  文
原判決撤銷。
甲○○無罪。
乙○○被訴販賣第一級毒品及第二級毒品部分無罪。被訴持有第
一級毒品部分免訴。
    理  由
一、公訴意旨略以：被告乙○○明知海洛因係毒品危害防制條例
    所列管之第一級毒品，不得非法持有及販賣，先於不詳時間
    ，在高雄市前鎮區興仁國中附近，向真實姓名年籍不詳綽號
    「小明」之成年男子，以新臺幣（下同）10000 元之代價，
    購入25包毛重4.6 公克之第一級毒品海洛因，再基於意圖營
    利之概括犯意，於94年1 月25、26日間（起訴書所稱94年1
    月31日2 、3 天前的前3 天），秘密證人A1先以電話與乙○
    ○連繫後，至高雄市前鎮區前鎮2 巷108 號乙○○住處，以
    每包1,000 元之代價，販賣第一級毒品海洛因各1 包予A1。
    又於94年1 月27、28日間（起訴書所稱94年1 月31日2 、3
    天前的前1 天），以同一方式販賣第一級毒品海洛因及第二
    級毒品甲基安非他命各1000元予A1。乙○○復承前揭販賣第
    一級毒品海洛因之概括犯意，與其母親甲○○共同基於販賣
    第一級毒品海洛因牟利之犯意聯絡，於94年1 月28、29日間
    （起訴書所稱94年1 月31日2 、3 天前）間，由秘密證人A1
    與乙○○連繫購買第一級毒品海洛因1000元後，再至乙○○
    上開住處取貨，因乙○○不在，由其母甲○○，交付第一級
    毒品海洛因1 包予A1，並收取1000元。嗣因A1檢舉，為警於
    94年1 月31日晚間8 時許，持臺灣高雄地方法院核發之搜索
    票，至乙○○、甲○○2 人前揭住處執行搜索，扣得乙○○
    所有第一級海洛因23包（合計淨重1. 75 公克，空包裝重5.
    06公克，純質淨重0.38公克）及分裝毒品之塑膠吸管30枝。
    因認被告乙○○涉犯毒品危害防制條例第4 條第1 項、第2
    項連續販賣第一級毒品及販賣第二級毒品罪嫌，被告甲○○
    涉犯毒品危害防制條例第4 條第1 項販賣第一級毒品罪嫌云
    云。
二、按犯罪事實應依證據認定之，無證據不得認定犯罪事實，刑
    事訴訟法第154條第2項定有明文。又認定犯罪事實所憑之證
    據，雖不以直接證據為限，間接證據亦包括在內；然而無論
    係直接或間接證據，其為訴訟上之證明，須於通常一般之人
    均不致有所懷疑，而得確信其為真實之程度者，始得據為有
    罪之認定，倘其證明尚未達到此一程度，而有合理性之懷疑
    存在時，即難為有罪之認定。再者，告訴人之告訴係以使被
    告受刑事訴追為目的，是其陳述是否與事實相符，仍應調查
    其他證據以資審認，此有最高法院52年台上字第1300號、76
    年度台上字第4986號判例可資參照。次按有保密身分必要之
    證人，其真實姓名、身分資料，公務員於製作筆錄或文書時
    ，應以代號為之。於偵查或審理中為訊問時，應以蒙面、變
    聲、變像視訊傳送或其他適當隔離方式為之，於依法接受對
    質或詰問時，亦同，證人保護法第11條定有明文，是秘密證
    人具有證人適格（即證人能力），然秘密證人與一般證人不
    同，秘密證人其身分保密，被告無從得知其身分，不能從證
    人之身分與被告之關係及身分與證詞之關聯性等彈劾、檢視
    證人證言之憑信性。證明力自較一般證人之陳述薄弱。故秘
    密證人之指證、陳述，不得作為有罪判決之唯一依據，除必
    須其指證、陳述無瑕疵可指外，仍應調查其他積極之補強證
    據以察其是否與事實相符，以擔保其指證、陳述之真實性，
    始得採為斷罪之依據。
三、公訴人認被告乙○○、甲○○涉有前開共同販賣毒品罪嫌，
    係以秘密證人A1證述向被告二人購買毒品，扣案毒品經法務
    部調查局94年08月01日出具之調科壹字第220020549號鑑定
    通知書：證明扣案之毒品含有淨重1.75公克、純度21.90%、
    純質淨重0.38公克之第一級毒品海洛因。又扣案之海洛因以
    不同顏色之吸管分裝，如供被告乙○○自己施用，又何須大
    費周章以不同顏色區分？顯見被告所辯稱自行施用云云，純
    屬虛偽，不足採信。又依照片所示，此等毒品係以不同顏色
    之塑膠吸管分裝，原置於放在黑色霹靂腰包內，與上開秘密
    證人所稱內容在在相符，足見上開證人之指訴應係真實等語
    ，為其論據。
四、訊據上訴人即被告乙○○、甲○○始終否認有何販賣毒品海
    洛因、甲基安非他命之犯行，被告乙○○辯稱：伊購入毒品
    是要供自己施用之用，以夾鍊袋分裝再放入吸管內，是為方
    便攜帶，每包為1 次注射量，伊每天要注射3 次，從未販賣
    予他人等語。被告甲○○辯稱：伊拾荒資源回收為生，扣案
    毒品是乙○○的，沒有吸食毒品，不知乙○○施用毒品，也
    沒有幫乙○○販賣毒品等語。
五、經查：
    (一)本件員警於94年01月31日20時許，持搜索票在被告甲○
        ○、乙○○住處高雄市前鎮區前鎮2 巷108 號查獲以吸
        管夾鏈袋包裝之海洛因23包及空分裝吸管7 支之事實，
        為被告乙○○供承不諱，並有搜索扣押筆錄、扣押物品
        目錄表各1 份以及扣案物品及查獲地點之照片6 幀在卷
        可稽。而扣案之毒品海洛因23包經送法務部調查局鑑定
        結果，確屬第一級毒品海洛因，淨重1.75公克、純度21
        .90% 、 純質淨重0.38公克，亦有法務部調查局94年08
        月01日出具之調科壹字第220020549 號鑑定通知書（見
        94年度偵續字第92號偵查卷第43頁）。而上開扣案海洛
        因係被告向綽號「小明」者以1 萬元代價購入後，以夾
        鏈袋分裝成25包，再放入吸管內，此據被告乙○○供承
        在卷。是扣案之毒品海洛因係於被告乙○○持有中查獲
        之事實，固可認定。
    (二)被告乙○○自87年間起即施用毒品習慣，復於92年間，
        因施用毒品案件，經法院裁定送觀察勒戒，嗣因有繼續
        施用傾向，復經法院裁定送強制戒治，於93年6 月15日
        執行完畢釋放出所，此據其自承在卷，並有臺灣高等法
        院被告前案紀錄表可按；卻不知悔改，猶分別基於施用
        第一級毒品海洛因及第二級毒品甲基安非他命之概括犯
        意，先向綽號「小明」之成年男子，購得第一級毒品海
        洛因及第二級毒品甲基安非他命而持有，進而自94年1
        月間起迄同年9 月2 日止，以每1 小時施用1 次海洛因
        及每2 天施用1 次甲基安非他命之頻率，在高雄市前鎮
        區前鎮二巷108 號住處，將海洛因摻於香煙內點燃吸食
        或摻水以針筒注射，及將甲基安非他命置於鋁箔紙上燒
        烤生煙吸聞之方式，分別連續施用第一級毒品海洛因及
        第二級毒品甲基安非他命多次。嗣分別於94年1 月31日
        晚上8 時許，經警持法院核發之搜索票，在被告上開住
        所查獲，並當場扣得第一級毒品海洛因23包（驗後合計
        淨重1.75公克）；又於94年5 月27日上午8 時50分許，
        在高雄市○鎮區○○路與興旺路口為警查獲，並當場扣
        得第一級毒品海洛因1 包（驗後淨重0.06公克）；再於
        94 年9月2 日上午5 時30分許，在高雄市前鎮區鎮○○
        街395 巷31號前為警查獲，並當場扣得第一級毒品海洛
        因1 包（驗後淨重0.81公克）及第二級毒品甲基安非他
        命1 包（驗後毛重0.4 公克）業經臺灣高雄地方法院以
        94年度訴字第998 號判處罪刑在案，有該判決書附卷可
        稽，而被告乙○○為警查獲時採集之尿液，經檢驗結果
        嗎啡及甲基安非他命確呈陽性反應，有高雄市立凱旋醫
        院煙毒尿液檢驗成績書影本附卷足參，是被告乙○○有
        於前揭時地施用海洛因之犯行，可以認定。故被告乙○
        ○辯稱伊購入上開海洛因是為供己施用，應屬非虛。
    (三)被告乙○○施用海洛因、甲基安非他命，而其每日施用
        之份量，依其於原審陳述：施用安非他命1 天1 次，有
        時2 、3 天1 次；海洛因每天須2 、3 次，有時1 天注
        射3 次，摻入香菸3 至5 次」（見原審卷第254 、255
        頁）等語；而於上開施用毒品案件審理時則稱：每1 小
        時施用1 次海洛因，每2 天施用1 次甲基安非他命（參
        該判決書）。查一般正常人對於海洛因每日施用耐受量
        係「正常人之海洛因一般劑量為每4 小時施用5 至10毫
        克（純品，1 公克等於1000毫克），其最低致死劑量為
        200 毫克（若單次使用超過此劑量即有致命之可能性）
        ，... 。惟久用成癮者對該等藥物產生耐藥性，其程度
        因個人體質、使用頻率與接觸時間之長短而異，可使其
        致死劑量增至數倍或10倍以上。人體每日可耐受之劑量
        ，受當日使用次數，每次使用劑量，使用密集度及個人
        耐藥性等因素，依個案而異。密集使用可能因代謝不及
        造成體內囤積而使耐受量下降；單次使用則易因過量而
        中毒」，業據行政院衛生署管制藥品管理局93年10月1
        日管檢字第0930009353號函可參，是依該函所載之施用
        耐受量計算，如係純品，每天施用6 次，每次均施用10
        毫克（即0.01公克)。 而扣案海洛因23包，淨重1.75
        公克、純度21.90%、純質淨重0.38公克，以每天施用6
        次，每次均施用10毫克計算，可施用6.3 天（0.38 ÷
        0.06）況被告自87年間起即因施用海洛因、甲基安非他
        命而違反毒品危害防制條例案件，經法院裁定觀察勒戒
        、強制戒治等，已如前述，故其既有長期施用海洛因、
        甲基安非他命行為，依前述函文所示，其對於毒品之耐
        藥性已較一般人為高；而扣案海洛因23包，淨重1.75
        公克、純度21.90%、純質淨重僅0.38公克，平均每包純
        質淨重0.0165公克，是被告乙○○供稱每包為一次注射
        量，堪以採信。以被告於本院供述每天注射3 次每次一
        包計算，亦僅可施用8 天左右。參以被告乙○○於94年
        1 月31日晚上8 時許經警查獲，並扣得第一級毒品海洛
        因23包後，又於94年5 月27日及94年9 月2 日二度為警
        查獲，僅分別扣得微量海洛因1 小包及海洛因、甲基安
        非他命各1 小包，並未扣得逾自行施用量之毒品，有原
        審94年度訴字第998 號刑事判決書可按，是被告乙○○
        所辯購買該海洛因為供自己施用，並未販賣，尚堪可採
        信。
    (四)又秘密證人A1(一)於94年9 月22日檢察官偵訊時結證稱：
         ( 第3次)伊 於94年1 月31日的2 、3 天前向被告購買
        安非他命及海洛因各1 千元，共2 千元，伊係以電話與
        被告乙○○聯絡，被告乙○○要求伊直接到其住處取貨
        ，當時被告乙○○不在家，被告甲○○就從其身上的黑
        色霹靂腰包取出海洛因及安非他命交付予伊，這是最後
        一次向被告乙○○購買的時間。伊向被告乙○○共購買
        2 、3 次，伊都是每隔1 天向被告購買1 次。第2 次是
        94 年1月31日的2 、3 天前的前1 天，伊打電話告知被
        告乙○○要買海洛因1 千元，被告乙○○要伊直接到其
        住處取貨，當日係被告乙○○本人將海洛因交付予之；
        第1 次是94年1 月31日的2 、3 天前的前2 日，伊事先
        以電話與被告乙○○聯繫，購買1 千元之海洛因，伊直
        接到被告家取貨，係被告乙○○本人交予之，被告乙○
        ○係以管狀物品包裝第一級毒品海洛因，管子有分綠色
        、紅色、黃色、橘色、藍色，被告甲○○的霹靂腰包是
        黑色的，黑色霹靂腰包打開後是紅色零錢包，紅色零錢
        包裡放有毒品等語（見94年9 月22日偵訊筆錄）。(二)嗣
        於原審審理時結證稱：伊皆是打電話與被告乙○○聯絡
        後再到被告乙○○家中取貨，電話號碼忘了，共向被告
        乙○○、甲○○購買十幾次，每次都是1,000 元，伊有
        時直接與被告乙○○取貨，倘若被告乙○○不在家或在
        睡覺，則由其母親即被告甲○○黑色霹靂包內紅色小袋
        子將毒品交付予之，被告乙○○係在其住處之巷子口、
        門口及其房間內交付第一級毒品海洛因予之，被告甲○
        ○則於其住處外花盆底下、門口，或由其所有紅色小袋
        子中取出，共向被告乙○○拿了4 次，向被告甲○○拿
        了5 、6 次，安非他命1 千元買半兩，又改稱是半兩的
        一半。94年1 月31日乙○○被搜索後，未再向乙○○購
        買毒品，偵查中所說向被告乙○○購買3 次，是人家介
        紹伊向被告購買3 次，之後伊自己再去向被告購買，有
        時工作時就去被告家買，再去工作。總共買了十幾次，
        伊是每天買，1 次買2 包，1 包海洛因，1 包安非他命
        ；有時1 天買2 次，有時1 天買1 次，在工作時每天都
        買等語（見原審法院95年2 月24日審判筆錄）。比較乙
        ○○偵查中與原審之陳述：(一)購買次數：偵查中稱3次
        ；原審時則稱十幾次；偵查中稱甲○○交付海洛因1 次
        ，原審則稱交付5 、6 次。(二)購買間隔：偵查中稱每隔
        1 天向被告乙○○購買1 次；原審則稱：每天買1 次，
        1 次買2 包，有時1 天買2 次。(三)購買價格或稱每次購
        買1 包1 千元，或稱有時1 次買2 包，共2 千元。(四)購
        買重量：1 千元買安非他命半兩，經辯護人詰問後，又
        改稱是半兩的一半。(五)交付地點：於原審審理時，或稱
        係在被告住處巷口交付毒品，忽改稱係在被告住處門口
        ，或稱被告乙○○之房間；就被告甲○○藏放毒品之方
        式，先後改稱在被告甲○○之紅色小皮包、黑色霹靂腰
        包、花盆及其腰上的口袋等處。綜上秘密證人A1就購買
        次數、間隔、地點、價格及重量先後不一，已非無疑。
        且就購買時間：偵查中稱：第一次是94年1 月31日的2
        、3 天前的前2 天向被告乙○○購買海洛因1 千元。第
        二次是94年1 月31日的2 、3 天前的前1 天向被告乙○
        ○購買海洛因1 千元。第三次也最後一次，於94年1 月
        31日的2 、3 天前向被告購買安非他命及海洛因各1 千
        元，共2 千元。而於原審則稱：偵查中所稱的3 次是人
        家介紹伊向被告乙○○購買，之後伊自己再向被告購買
        ，94年1 月31日被告被搜索後未再向被告購買毒品等語
        ，依秘密證人A1上開證詞，其在他人介紹向被告乙○○
        購買毒品前，不可能向被告購買毒品，卻又稱最後一次
        是94年1 月31日的2 、3 天前，94年1 月31日被告被搜
        索後未再向被告購買，則證人A1何能向被告購買十幾次
        ，秘密證人A1指證顯有矛盾。又對於以電話與被告乙○
        ○電話連絡購買毒品，卻未能陳明雙方電話號碼，以供
        檢警查證。職是秘密證人A1指證、陳述顯有瑕疵，尚難
        作為被告2 人不利之認定。
    (五)秘密證人A1指證被告乙○○係以管狀物品包裝第一級毒
        品海洛因，管子有分綠色、紅色、黃色、橘色、藍色，
        被告甲○○的霹靂腰包是黑色的，黑色霹靂腰包打開後
        是紅色零錢包，紅色零錢包裡放有毒品等語，核與扣案
        第一級毒品海洛因23包確以夾鍊袋分裝再放入不同塑膠
        吸管內，及查獲黑色霹靂包內有三支空塑膠吸管，與秘
        密證人A1指證固屬相符，然此僅可證明秘密證人A1知悉
        被告乙○○毒品包裝方式及被告甲○○有使用黑色霹靂
        包，不足證明被告二人有販賣毒品之事實。蓋與被告2
        人熟識之親友或曾與被告乙○○一起施用毒品者，亦可
        知悉被告乙○○毒品包裝方式及被告甲○○有使用黑色
        霹靂包之情形。又黑色霹靂包內有3 支空塑膠吸管是被
        告乙○○施用後放置的，此據被告乙○○供明在卷，其
        內並無任何毒品，不足以證明被告甲○○有販賣、持有
        毒品之犯行。
六、又秘密證人其身分保密，被告無從得知其身分，不能從證人
    之身分與被告之關係及身分與證詞之關聯性等彈劾、檢視證
    人證言之憑信性，其證明力自較一般證人之陳述薄弱，而施
    用毒品者其供述之憑信性亦不及於一般證人。證人A1係秘密
    證人且為施用毒品者，其指證、陳述之憑信性顯較一般證人
    低。再依秘密證人保護卷所附資料，可知秘密證人A1與被告
    乙○○之關係複雜（為避免秘密證人身分曝光，參見秘密證
    人保護卷第38至44頁），是其指證、陳述難免偏頗，其真實
    性，尚非無疑，且秘密證人A1指證購買次數、間隔、地點、
    價格及重量先後不一，購買情節前後矛盾，顯有瑕疵，復無
    其他積極補強證據佐證，以擔保其供述之真實性，自不得以
    秘密證人A1之指證、陳述，作為有罪判決之唯一依據。公訴
    人所舉證據及本院依據卷內資料調查證據之結果，尚不足以
    證明被告甲○○有販賣第一級毒品海洛因犯行及被告乙○○
    有販賣第一級毒品海洛因、第二級毒品甲基安非他命之犯行
    ，既不能證明被告2 人有販賣毒品犯行，自應就被告2 人被
    訴販賣毒品部分諭知無罪之判決。
七、被告乙○○被訴持有第一級毒品海洛因應諭知免訴之理由：
    (一)按案件曾經判決確定者，應諭知免訴之判決，刑事訴訟
        法第第302 條第1 款定有明文。
    (二)本件檢察官起訴被告乙○○以10000 元之代價，向綽號
        「小明」者購入25包之第一級毒品海洛因，於94年1 月
        31日經警搜索尚扣得海洛因23包等情，可知被告持有海
        洛因部分，亦在起訴事實範圍之內，因被告乙○○販賣
        第一級毒品部分判決無罪，即與持有第一級毒品部分無
        實質上一罪或裁判一罪關係，是持有部分不能置而不論
        。而被告為警查獲時採集之尿液，經檢驗結果嗎啡確呈
        陽性反應，有高雄市立凱旋醫院煙毒尿液檢驗成績書影
        本附卷足參，經臺灣高雄地方法院檢察署檢察官以94年
        度毒偵字第1767號提起公訴，並經臺灣高雄地方法院於
        94年12月30日以94年度訴字第998 號判決被告乙○○連
        續施用第一級毒品，累犯，處有期徒刑1 年2 月；又連
        續施用第二級毒品，累犯，處有期徒刑11月，應執行有
        期徒刑2 年。被告乙○○上訴本院後，經被告撤回上訴
        ，於95年2 月20日確定，有該刑事判決書、台灣高等法
        院被告前案紀錄表可按。
    (三)又被告施用海洛因前後必有持有海洛因之行為，其施用
        第一級毒品犯行係屬高度行為，其持有第一級毒品之低
        度行為，應為施用第一級毒品海洛因之高度行為所吸收
        ，而不另論罪（最高法院91年台上字第6334號判決參照
        ）。本件被告購買並持有上開海洛因供己施用，而其施
        用第一級毒品犯行已經由臺灣高雄地方法院以94年度訴
        字第998 號判處罪刑確定，該確定判決所認定之犯罪事
        實，已包括本件之持有第一級毒品部分，是本件犯罪事
        實，自為前開確定判決效力所及，依上述規定，自應為
        免訴判決之諭知。
八、原審未予詳察，而為被告2 人有罪之諭知，尚有未洽，被告
    2 人上訴意旨，指摘原判決諭知被告有罪判決為不當，請求
    撤銷改判，為有理由，應由本院將原判決撤銷，改為被告甲
    ○○被訴販賣第一級毒品部分無罪。被告乙○○被訴販賣第
    一級毒品及第二級毒品部分無罪。被訴持有第一級毒品部分
    免訴之諭知。
據上論斷，應依刑事訴訟法第369 條第1 項前段、第364 條、第
301 條第1 項、第302條第1 款，判決如主文。
本案經檢察官林惠到庭執行職務。
中    華    民    國    95    年    8    月    11    日
                  刑事第三庭    審判長法  官  周賢銳
                                      法  官  謝宏宗
                                      法  官  黃仁松
以上正本證明與原本無異。
檢察官如不服本判決應於收受本判決後10日內向本院提出上訴書
狀，其未敘述上訴理由者，並得於提起上訴後10日內向本院補提
理由書狀（均須按他造當事人之人數附繕本）「切勿逕送上級法
院」。
中    華    民    國    95    年    8     月    14    日
                                      書記官   許信宗


司法院資訊處製作；財團法人民間司法改革基金會備份。
